【裁判字號】    95,訴,1826
【裁判日期】    951213
【裁判案由】    撤銷調解
【裁判全文】
臺灣桃園地方法院民事判決              95年度訴字第1826號
原      告  甲○○○
            乙○○
被      告  丙○○
兼法定代理  丁○○
人
上列當事人間請求撤銷調解事件，於民國95年11月29日辯論終結
，本院判決如下：
    主  文
撤銷本院九十五年度桃核字第一千四百號桃園縣大溪鎮調解委員
會九十五年民調字第三八九號調解書。
訴訟費用由被告連帶負擔。
    事實及理由
一、原告主張: 被告丁○○為被告丙○○之父，丙○○於民國95
    年6 月27日4 時許，在桃園縣大溪鎮○○路713 號附近，撞
    及騎乘腳踏車之被害人冉華致，導致冉華致不治死亡，原告
    因此請大溪鎮調解委員會調解，並於95年8 月31日成立調解
    ，並經本院95年度桃核字第1400號核定在案。然被告於上開
    調解程序中，一再向原告詐稱其所騎乘之上開機車有投保強
    制汽車責任險，以致原告陷於錯誤而與被告達成包函強制汽
    車責任險賠償金在內之新台幣220 萬元和解。詎料，原告於
    調解成立後，向保險公司聲請理賠時，方得知上開機車並未
    投保強制汽車責任險，以致原告無法領得強制汽車責任保險
    金；且因原告業與被告成立調解，故無法向特別補償基金申
    請補償。原告前開意思表示係受被告之詐欺所為，爰依民法
    第92條第1 項規定，撤銷意思表示，並依鄉鎮市調解條例第
    二十六條第一項規定，請求撤銷本院95年度桃核字第1400號
    桃園縣大溪鎮調解委員會95年民調字第389 號調解書等語。
    並聲明：本院核定之95年度桃核字第1400號桃園縣大溪鎮調
    解委員會調解書，應予撤銷。
二、被告則以：上開機車確實未投保強制汽車責任險，係其向原
    告詐稱有投保，以致原告與其達成包函強制汽車責任險賠償
    金在內之新台幣220 萬元和解等語。
三、按因被詐欺而為意思表示者，表意人得撤銷意思表示，民法
    第92條第1項前段定有明文，上開法條所謂詐欺，係謂欲相
    對人陷於錯誤，故意示以不實之事，令其因錯誤而為意思表
    示（最高法院18年上字第371號判例參照），又被詐欺而為
    意思表示者，依民法第92條第1項規定，表意人固得撤銷意
    思表示，惟主張被詐欺而為意思表示之當事人，應就此事項
    負舉證之責任（最高法院44年台上字第75號判例參照）。綜
    上所述，本件原告主張其受被告詐欺而為與之成立調解，自
    應就被告有故意示以不實之事，令其因錯誤而為意思表示之
    事實，負舉證責任。
四、查原告主張：被告丁○○為被告丙○○之父，丙○○於民國
    95年6 月27日4 時許，在桃園縣大溪鎮○○路713 號附近，
    撞及騎乘腳踏車之被害人冉華致，導致冉華致不治死亡，原
    告因此請大溪鎮調解委員會調解，並於95年8 月31日成立調
    解，並經本院95年度桃核字第1400號核定在案，上開機車確
    實未投保強制汽車責任險，係其向原告詐稱有投保以致原告
    而與其達成包函強制汽車責任險賠償金在內之新台幣220 萬
    元和解等事實，有桃園縣大溪鎮調解委員會調解書在卷可稽
    ，且為被告所自承，可信為真實。
五、從而原告依民法第92條規定，撤銷成立調解之意思表示，並
    依鄉鎮市調解條例第二十六條第一項規定，請求撤銷本院95
    年度桃核字第1400號桃園縣大溪鎮調解委員會95年民調字第
    389號調解書為有理由，應予准許。
六、本件事證已臻明確，兩造其餘主張與舉證，無一一論列之必
    要，併此敘明。
七、據上論結，本件原告之訴為有理由，依民事訴訟法第85條第
    2項，判決如主文。
中    華    民    國    95    年    12    月    13    日
                  民事第一庭    法  官  陳婉玉
以上正本係照原本作成
如對本判決上訴，須於判決送達後20日內向本院提出上訴狀
中    華    民    國    95    年    12    月    13    日
                                書記官  劉雅玲


司法院資訊處製作；財團法人民間司法改革基金會備份。
